臺灣高等法院高雄分院刑事裁定
111年度毒抗字第282號
抗  告  人  
即  被  告  朱政治



上列抗告人因聲請強制戒治案件，不服臺灣高雄地方法院中華民
國111年8月17日裁定(111年度毒聲字第684號)，提起抗告，本院
裁定如下：
    主  文
抗告駁回。
    理  由
一、原裁定意旨略以：抗告人即被告朱政治（下稱被告）因施用
    第一、二級毒品案件，經原審以民國110年度毒聲字第943號
    裁定送觀察勒戒後，因認有繼續施用毒品傾向，原審遂依檢
    察官之聲請，裁定被告「令入戒治處所施以強制戒治，其期
    間為6個月以上，至無繼續強制戒治之必要為止，但最長不
    得逾1年」等語。
二、抗告意旨略以：被告隨年紀增長，已深刻體認到陪伴家人之
    時光寶貴，因而於本次入所接受觀察、勒戒之期間，均誠心
    懺悔、表現良好，詎料被告竟在短短不到30日內即由同一位
    心理醫師進行2次評估，且合計不到3分鐘，如何不令被告質
    疑該「有繼續施用毒品傾向」之最終評估結果，乃心理醫師
    個人強烈主觀意識下之擅斷？請准予撤銷原裁定。
三、觀察、勒戒後，檢察官依據勒戒處所之陳報，認受觀察、勒
    戒人有繼續施用毒品傾向者，檢察官應聲請法院裁定令入戒
    治處所強制戒治，其期間為6個月以上，至無繼續強制戒治
    之必要為止。但最長不得逾1年，毒品危害防制條例第20條
    第2項後段定有明文。而依法務部民國110年3月26日頒布「
    有無繼續施用傾向評估標準評分說明手冊」，係以前科紀錄
    與行為表現、臨床評估、社會穩定度三項合併計算分數，每
    一大項皆有靜態因子與動態因子。先以靜態因子分數評分，
    靜態因子分數總分在60分（含）以上，為「有繼續施用毒品
    傾向」；60分以下，與動態因子分數相加，如果總分在60分
    （含）以上，為「有繼續施用毒品傾向」。
四、經查：
　㈠被告因施用第一、二級毒品，前經原審以110年度毒聲字第94
    3號裁定令入勒戒處所觀察、勒戒後，據法務部○○○○○○○○附
    設勒戒處所依照法務部110年3月26日法矯字第11006001760
    號函修正頒布內容製作「有無繼續施用毒品傾向評估標準紀
    錄表」及「有無繼續施用毒品傾向證明書」所示，本件評分
    結果為：「前科紀錄與行為表現」共33分、「臨床評估」共
    39分、「社會穩定度」共5分，總分77分（靜態因子63分、
    動態因子14分），綜合判斷為「有繼續施用毒品傾向」，此
    有卷附前開刑事裁定、法務部○○○○○○○○111年8月2日高戒所
    衛字第11110005370號函暨所附有無繼續施用毒品傾向證明
    書及有無繼續施用毒品傾向評估標準紀錄表在卷可佐（毒偵
    卷第123至127頁；毒偵緝卷第65至69頁）。而前述評估係該
    所專業知識經驗者（包括醫生），在被告執行觀察、勒戒期
    間，依其本職學識評估被告之人格特質、臨床徵候、物質使
    用行為、社會穩定度等因素所為之綜合判斷，具有科學驗證
    所得之結論；又衡酌強制戒治之目的，係為協助施用毒品者
    戒斷毒品之心癮及身癮所為之一種保安處分類型，暨該評估
    標準係適用於每一位受觀察、勒戒處分之人，具一致性、普
    遍性、客觀性，倘其評估由形式上觀察，無擅斷或濫權等明
    顯不當之情事，法院宜予尊重。被告既經前述評估後認有繼
    續施用毒品傾向，且由形式上觀察，並無擅斷或濫權等明顯
    不當之情事，則檢察官聲請裁定令被告入勒戒處所強制戒治
    ，核與前述規定相符。
　㈡被告雖據前詞主張原裁定不當云云。惟卷附有無繼續施用毒
    品傾向評估標準紀錄表所羅列之評分項目，諸如：毒品相關
    司法紀錄、首次毒品犯罪年齡、其他相關犯罪紀錄、入所時
    尿液毒品檢驗、所內行為表現、臨床評估、入所後家人是否
    訪視等，事實上乃分別係由戒治所內4位工作人員及1位醫師
    參看相關資料或與被告晤談後予以計分，最後再由該位醫師
    逐項加總進行綜合評分（毒偵緝卷第69頁參照），並無抗告
    意旨所指概由單一心理醫師憑其個人強烈主觀意識、於極短
    暫時間內即予擅斷之情，被告此部分所為指摘顯與卷證未合
    ；至抗告意旨另指被告入所未滿30日旋遭評估之部分，頂多
    對所內行為表現、入所後家人是否訪視2項得分造成影響，
    亦即受評估之對象一方面縱恐因家人未及訪視而遭評5分，
    另方面亦降低由於喧嘩等違規行為遭評分之風險，質言之，
    就受評估之對象而言本係利弊參半、要非片面不利益，且若
    最終評估結果乃為「無繼續施用毒品傾向」，尚得儘速結束
    觀察、勒戒而回復自由身分，更屬有利。遑論被告縱未加計
    入所後家人未曾訪視之5分，影響僅為動態因子由原14分減
    為9分，靜態因子、總分既猶然分別高達63分、72分，依前
    述標準，自仍屬「有繼續施用毒品傾向」。原裁定依憑上述
    評估標準紀錄表及有無繼續施用毒品傾向證明書，並說明該
    評估係由具專業知識經驗者在執行觀察、勒戒期間所為，應
    可採信等由，而裁定令被告入戒治處所施以強制戒治，於法
    即無不合。
五、綜上所述，原審依檢察官之聲請，適用毒品危害防制條例第
    20條第2項後段之規定，裁定被告令入戒治處所施以強制戒
    治，其期間為6個月以上，至無繼續強制戒治之必要為止，
    但最長不得逾1年，經核並無不合。抗告意旨執前詞提起抗
    告，為無理由，應予駁回。
據上論結，應依刑事訴訟法第412條，裁定如主文。
中　　華　　民　　國　　111 　年　　9 　　月　　7 　　日
                  刑事第二庭    審判長法  官  孫啟強
                                      法  官  范惠瑩
                                      法  官  莊珮吟
以上正本證明與原本無異。　　　　　　　　　　　　　
不得再抗告。
中　　華　　民　　國　　111 　年　　9 　　月　　7 　　日
                                      書記官  唐奇燕